【裁判字號】    90,上易,2611
【裁判日期】    900831
【裁判案由】    傷害等
【裁判全文】
臺灣高等法院刑事判決                            九十年度上易字第二六一一號
    上  訴  人  臺灣宜蘭地方法院檢察署檢察官
    被      告  丙○○
    被      告  甲○○
    被      告  乙○○
右上訴人因被告等傷害等案件，不服臺灣宜蘭地方法院九十年度易字第一八二號，中
華民國九十年六月八日第一審判決（起訴案號：臺灣宜蘭地方法院檢察署八十九年度
偵字第三五五七號）提起上訴，本院判決如左：
    主  文
上訴駁回。
    事  實
一、丙○○與丁○○有金錢糾紛，遂於民國八十九年九月二十八日晚間，邀同甲○○
    、乙○○二人前往催討債務，三人於翌（二十九日）凌晨零時四十分許，抵達丁○○位於宜蘭縣大同鄉南山二村開埤巷五百二十之一號住處，並於進入上前開處
    所後，由甲○○、乙○○動手將其內家具損壞，致令不堪用，足生損害於丁○○
    後，再共同以徒手毆打丁○○，致丁○○因此受有頭部擦傷乙處之傷害（傷害及
    毀損部分，業據丁○○於審理中撤回告訴，經原審判處公訴不受理確定），而丁○○之子戊○○在該處樓上，因聽聞樓下有爭執之聲音，便急忙下樓要加以阻止
    ，丙○○見狀竟另行單獨萌生恐嚇之犯意，以加害戊○○生命、身體及自由之事
    ，對丁○○及戊○○出言恫嚇稱：要押走戊○○，給他注射嗎啡等語，以脅迫丁○○清償債務，使丁○○、戊○○聞言心生畏懼，足以生危害於安全，嗣經丁○○求情，丙○○始與甲○○、乙○○等人離去上址。
二、案經丁○○、戊○○訴由宜蘭縣警察局三星分局報請台灣宜蘭地方法院檢察署檢
    察官偵查起訴。
    理  由
壹、程序部分：
    原審以被告丙○○以加害生命、身體、自由之事，恐嚇他人致生危害於安全，處
    拘役伍拾日，如易科罰金，以參佰元折算壹日；甲○○、乙○○被訴恐嚇部分均
    無罪；丙○○、甲○○、乙○○被訴傷害及毀損部分均公訴不受理。檢察官僅就
    被告丙○○、甲○○、乙○○被訴恐嚇部分之判決聲明不服，則被訴傷害及毀損
    部分均判決確定，本院審理範圍限於恐嚇部分，核先陳明。
貳、有罪（被告丙○○被訴恐嚇）部分：
一、被告丙○○對被訴恐嚇部分之供述及辯解：
    訊據被告丙○○矢口否認有何恐嚇犯行，辯稱：當天伊並未說過要押走戊○○，
    給他注射嗎啡或海洛因之話，丁○○是因為欠伊錢不還才故意這樣指訴云云。
二、認定犯罪事實所憑之證據及理由：
（一）右揭犯罪事實，業據告訴人丁○○於警、偵訊暨本院調查程序時，及告訴人戊○○於警、偵訊時分別指訴歷歷。告訴人丁○○指稱：當晚被告丙○○、甲○○及乙○○到伊住處向伊索討債務，甲○○、乙○○二人一進門就將伊家中茶
      几及碗盤毀損，丙○○叫甲○○、乙○○二人將伊帶下山處理，伊表示時間很
      晚了，有事明天再說，結果甲○○、乙○○二人就動手對伊拳打腳踢，這時候
      伊兒子戊○○聽到聲音，便從二樓走到一樓客廳，當時他們準備要將伊拉走，
      但尚未動手拉，伊兒子看到要阻止，丙○○便出言恐嚇說要將伊兒子押走，給
      他注射嗎啡，伊聽了很害怕，最後他們並未真的動手押人等語；告訴人戊○○
      陳稱：當晚伊在樓上聽到有人打伊父親，便立刻從樓上下來察看，有看到甲○○及另一名年輕人（即乙○○）打伊父親，後來丙○○就說如果跟伊父親談判
      不成，就要將伊押下山，給伊注射嗎啡等語，伊當時聽了很怕等語綦詳，均核
      與證人即當日在場目睹事發經過之陳清讚之妻羅麗花於偵查及本院調查程序中
      證稱：當天被告丙○○、甲○○、乙○○三人進來和伊先生談了一會兒，就開
      始砸東西並動手打伊先生，伊兒子聽到吵鬧的聲音下樓來，丙○○就對伊兒子
      說要將伊抓走，給他打嗎啡等語，目的是要逼伊先生還錢，伊兒子聽了很害怕
      ，當時丙○○說那些話時，其他二位被告沒有說任何話，他們僅有砸東西而已
      ，丙○○講完那些話，並未真的動手抓人，然後他們就走了等情相符，堪信被
      告丙○○確曾出言恫嚇前詞，否則告訴人丁○○、戊○○及證人羅麗花三人對
      於事發經過應無法為如此一致之指訴或證詞。是被告丙○○前開辯詞顯為事後
      臨訟飾卸之詞，又被告甲○○、乙○○雖均陳稱並未聽聞被告丙○○出言恫嚇
      前詞云云，惟渠等陪同被告丙○○前往催討債務，顯與被告丙○○交情匪淺，
      且二人復經公訴人起訴認係前開恐嚇行為之共犯，為利害關係人，實難期渠二
      人為誠實公正之陳述，是渠等前開供詞，亦難以採信。
（二）另依告訴人丁○○、戊○○及證人羅麗花所述之事發過程，被告甲○○、乙○○固有陪同被告丙○○至上址催討債務，並共同動手毀損告訴人丁○○住處物
      品及毆傷告訴人丁○○等情，然上開衝突發生時告訴人戊○○並未在場，嗣其
      在該處樓上聽聞聲響，始下至一樓客廳欲行阻止，斯時被告丙○○見狀另行出
      言恫嚇前詞，以嚇阻並脅迫其父丁○○清償債務，從而告訴人戊○○之突然出
      現，顯非為被告丙○○、甲○○、乙○○之預期中，否則其三人如於前往之初
      即有意以恫嚇方式脅迫告訴人丁○○清償債務，當於衝突發生之始即揚稱前詞
      ，而非待告訴人戊○○下樓阻止時始為之，參以被告丙○○揚出言恫嚇時，被
      告甲○○、乙○○雖亦應在場聽聞，惟渠等客觀上僅有前揭毀損、傷害行為，
      並無另行出言附和或依被告丙○○之言，欲動手強押告訴人戊○○等情事，亦
      據證人羅麗花證述甚詳，應認前開恐嚇行為，僅為被告丙○○個人「見狀」另
      行萌生之犯行，尚難認其餘被告二人就此亦有犯意之聯絡及行為分擔，公訴人
      認被告丙○○就前開恐嚇行為與共同被告甲○○、乙○○間應為共犯，不無誤
      會。
（三）綜上所述，本件被告丙○○恐嚇部分事證明確，犯行堪以認定，應依法論科。
三、按親子關係，至為密切，被告丙○○當場對告訴人丁○○、戊○○父子二人揚稱
    要押走戊○○，給他注射嗎啡等語，使在場之告訴人二人均心生畏懼，應認告訴
    人二人均為被害人，核被告所為，係犯刑法第三百零五條之恐嚇罪。其以一恐嚇
    行為使告訴人二人均聞言心生畏懼，同時侵害二法益，為同種之想像競合犯。
四、原審以被告丙○○恐嚇部分罪證明確，適用刑法第三百零五條、第五十五條，並
    審酌被告犯罪之動機、目的、手段、所生危害，事後業與告訴人丁○○、戊○○
    達成和解，獲得渠等原諒，犯後態度尚稱良好等情狀，量處如主文拘役伍拾日。
    又以被告犯罪後，刑法第四十一條之規定，業於九十年一月十日修正，其第一項
    規定犯最重本刑為五年以下有期徒刑以下之罪，而受六個月以下有期徒刑或拘役
    之宣告，因身體、教育、職業、家庭之關係或其他正當事由，執行顯有困難者得
    易科罰金，並自同年一月十二日生效，比較新、舊法之結果，以修正後之規定有
    利於被告，依刑法第二條第一項前段、第四十一條第一項，罰金罰鍰提高標準條
    例第一條前段、第二條規定，適用修正後之規定並諭知易科罰金之折算標準。經
    核認事用法，均無違誤，量刑亦甚妥適，應予維持。
參、無罪（即被告甲○○、乙○○被訴恐嚇）部分：
一、公訴意旨略以：被告甲○○、乙○○就前揭時、地，被告丙○○以加害戊○○生
    命、身體及自由之事，出言恫嚇稱：「要押走戊○○，給他一天注射一支海洛因
    」等語，致使戊○○心生畏懼，並致生危害於安全之犯行，亦有犯意之聯絡，應
    共同涉犯刑法第三百零五條之恐嚇罪嫌等語。
二、按犯罪事實應依證據認定之，無證據不得推定其犯罪事實。又不能證明被告犯罪
    者，應諭知無罪之判決。刑事訴訟法第一百五十四條、第三百零一條第一項分別
    定有明文。而所謂認定犯罪事實之證據，係指足以認定被告確有犯罪行為之積極
    證據而言。查本件公訴人認被告甲○○、乙○○二人涉犯恐嚇罪嫌，無非係以告
    訴人丁○○、戊○○之指訴及證人羅麗花之證詞為據。
三、惟查，訊據被告甲○○、乙○○均堅詞否認有為上開行為，且告訴人丁○○於警
    、偵訊及原審調查中指稱：當晚被告丙○○、甲○○及乙○○到伊住處向伊索討
    債務，甲○○、乙○○二人一進門就將伊家中茶几及碗盤毀損，丙○○叫甲○○
    、乙○○二人將伊帶下山處理，伊表示時間很晚了，有事明天再說，結果甲○○
    、乙○○二人就動手對伊拳打腳踢，這時候伊兒子戊○○聽到聲音，便從二樓走
    到一樓客廳，當時他們準備要將伊拉走，但尚未動手拉，伊兒子看到要阻止，丙○○便出言恐嚇說要將伊兒子押走，給他注射嗎啡，伊聽了很害怕，最後他們並
    未真的動手押人等話；而告訴人戊○○於警、偵訊時則指訴稱：當晚伊在樓上聽
    到有人打伊父親，便立刻從樓上下來察看，有看到甲○○及另一名年輕人（即乙○○）打伊父親，後來丙○○就說如果跟伊父親談判不成，就要將伊押下山，給
    伊注射嗎啡等語，伊當時聽了很怕等語綦詳，均核與證人即當日在場目睹事發經
    過之陳清讚之妻羅麗花於偵查及原審調查中證稱：當天被告丙○○、甲○○、乙○○三人進來和伊先生談了一會兒，就開始砸東西並動手打伊先生，伊兒子聽到
    吵鬧的聲音下樓來，丙○○就對伊兒子說要將伊抓走，給他打嗎啡等語，目的是
    要逼伊先生還錢，伊兒子聽了很害怕，當時丙○○說那些話時，其他二位被告沒
    有說任何話，他們僅有砸東西而已，丙○○講完那些話，並未真的動手抓人，然
    後他們就走了等情相符，堪信屬實。而依告訴人丁○○、戊○○及證人羅麗花前
    述事發過程，被告甲○○、乙○○固有陪同被告丙○○至上址催討債務，並共同
    動手毀損告訴人丁○○住處物品及毆傷告訴人丁○○等情，然上開衝突發生時告
    訴人戊○○並未在場，嗣其在該處樓上聽聞聲響，始下至一樓客廳欲行阻止，斯
    時被告丙○○見狀另行出言恫嚇前詞，以嚇阻並脅迫其父丁○○清償債務，從而
    告訴人戊○○之突然出現，顯非為被告丙○○、甲○○、乙○○之預期中，否則
    其三人如於前往之初即有意以恫嚇方式脅迫告訴人丁○○清償債務，當於衝突發
    生之始即已揚稱前詞，而非待告訴人戊○○下樓阻止時始為之，參以被告丙○○
    揚出言恫嚇時，被告甲○○、乙○○雖亦應在場聽聞，惟渠等客觀上僅有前揭毀
    損、傷害行為，並無另行出言附和或依被告丙○○之言，欲動手強押告訴人戊○○等情事，亦據證人羅麗花證述甚詳，應認前開恐嚇行為，僅為被告丙○○個人
    「見狀」另行萌生之犯行，尚難認定被告甲○○、乙○○二人就此事先即有犯意
    之聯絡及行為分擔。此外亦查無其他積極之證據，足以認定被告甲○○、乙○○
    二人有參與前開恐嚇行為，不能證明渠等二人犯罪，原審依上開理由，就被告甲○○、乙○○二人被訴恐嚇部分諭知無罪之判決，於法自無不當，應予維持。
肆、檢察官上訴意旨略以：被告丙○○於偵查中矢口否認有何恐嚇犯行，且係於被提
    起公訴後，自知法網難逃，方與告訴人達成和解，難謂其有何「犯罪後態度良好
    」之處，且原審僅判處拘役五十日，其量刑亦屬過輕；被告三人於事發當日之目
    的，本係為催討債務，對被害人及其家人加以恐嚇，作為催討債務之手段，尚與
    一般社會生活經驗無違，且共同正犯一人之出言恐嚇，再加諸其餘二人之在場，
    對於所實施之恐嚇效果必有所助益，縱僅被告丙○○一人出言恐嚇，其餘被告甲○○、乙○○對此應有犯意之聯絡，原審任前揭之恐嚇行為乃被告丙○○單獨另
    行起意為之，而判決被告甲○○、乙○○無罪，顯與經驗法則有違。惟查：（一
    ）被告丙○○及甲○○、乙○○於原審審理中，與告訴人丁○○、戊○○達成和
    解，有和解書乙份附卷足據（見原審卷第三十一頁、第三十二頁），旋由告訴人
    丁○○、戊○○具狀撤回告訴，顯見已獲得渠等原諒，原審因而認被告丙○○「
    犯後態度尚稱良好」，尚無不當，且丙○○與丁○○間存有金錢糾紛，其對丁○○及戊○○出言恫嚇稱：要押走戊○○，給他注射嗎啡等語，係為脅迫丁○○清
    償債務，情節非重，原審量處拘役五十日之刑，亦屬允當。（二）按共犯之成立
    ，除共同實施犯罪行為者外，其就他人之行為負共犯之責者，以有意思聯絡為要
    件，若事前並未合謀，實施犯罪行為之際，又係出於行為者獨立之意思，即不負
    共犯之責，最高法院著有十九年度上字第六九四號判例足資參照。被告甲○○、
    乙○○二人與被告丙○○固為催討債務而於事發當日前往上址，並於被告丙○○
    出言恐嚇時在場，惟衝突發生時告訴人戊○○並未在場，嗣其在該處樓上聽聞聲
    響，始下至一樓客廳欲行阻止，斯時被告丙○○見狀另行出言恫嚇前詞，以嚇阻
    並脅迫其父丁○○清償債務，可見告訴人戊○○之突然出現，顯非為被告甲○○
    、乙○○之預期中，被告甲○○、乙○○並無另行出言附和或依被告丙○○之言
    ，欲動手強押告訴人戊○○等情事，已如前述，應認前開恐嚇行為，僅為被告丙○○個人單獨臨時起意所為，尚難認定被告甲○○、乙○○二人就此事先即有犯
    意之聯絡及行為分擔。此外亦查無其他積極之證據，足以認定被告甲○○、乙○○二人有參與前開恐嚇行為，揆諸前揭判例意旨，自難論被告甲○○、乙○○就
    恐嚇部分應負共犯之責。檢察官之上訴為無理由，應予駁回。
據上論斷，應依刑事訴訟法第三百六十八條，判決如主文。
本案經檢察官沈明彥到庭執行職務。
中    華    民    國      九十    年       八       月      三十一      日
                              臺灣高等法院刑事第二十二庭
                                  審判長法  官  許  正  順
                                        法  官  林  明  俊
                                        法  官  邱  同  印
右正本證明與原本無異。
不得上訴。
                                        書記官  莊  昭  樹
中    華    民    國      九十    年       九       月        三        日
附錄    本判決論罪科刑法條：
刑法第三百零五條
以加害生命、身體、自由、名譽、財產之事恐嚇他人，致生危害於安全者，處二年以
下有期徒刑、拘役或三百元以下罰金。


司法院資訊處製作；財團法人民間司法改革基金會備份。
